臺灣高等法院刑事判決　　　　　　　　100年度上訴字第469號
上　訴　人
即　被　告　傅世濰
選任辯護人　蔡柱律師
上　訴　人
即　被　告　李冠緯
選任辯護人　陳郁倫律師
上　訴　人
即　被　告　李佳靜
選任辯護人　劉世興律師
　　　　　　李宏文律師
上列上訴人等因強盜案件，不服臺灣板橋地方法院98年度訴字第
325號，中華民國 99年11月26日第一審判決（起訴案號：臺灣板
橋地方法院檢察署97年度偵字第 25770號），提起上訴，本院判
決如下：
    主  文
原判決關於傅世濰、李佳靜犯結夥攜帶兇器強盜罪（即事實欄一
(一)）暨定應執行刑部分部分均撤銷。
傅世濰犯結夥攜帶兇器強盜罪，累犯，處有期徒刑捌年。
李佳靜犯結夥攜帶兇器強盜罪，處有期徒刑柒年貳月。
其他上訴駁回。
傅世濰前揭撤銷改判部分所處之刑與上訴駁回部分所處之刑，應
執行有期徒刑拾貳年。
李佳靜前揭撤銷改判部分所處之刑與上訴駁回部分所處之刑，應
執行有期徒刑拾年。
    事  實
一、傅世濰與李佳靜為夫妻，與傅湟仁（已歿，經原審法院判決
    公訴不受理確定在案）為兄弟。其等與李冠緯均有諸多前科
    ，素行非佳，其中，傅世濰曾因施用第一級毒品案件，經臺
    灣板橋地方法院以91年度訴字第1991號判決判處有期徒刑 8
    月確定，於民國 93年8月18日執行完畢；李冠緯曾因施用第
    二級毒品案件，經臺灣板橋地方法院以91年度易字第1296號
    判決判處有期徒刑 4月確定，於93年6月9日執行完畢。詎均
    不知悔改，為下列行為：
  (一)傅世濰、李佳靜、傅湟仁及某真實姓名、年籍不詳綽號「國
    宏」之成年男子，共同意圖為自己不法所有，基於強盜之犯
    意聯絡，於 97年5月19日，推由傅湟仁撥打電話予鐘永託，
    以洽談生意為由邀約見面，李佳靜則駕車搭載傅世濰、傅湟
    仁、「國宏」前往臺北縣樹林市○○街54號 4樓約定之見面
    地點，迨鐘永託與陪同之友人黃鐘賢抵達上址，傅世濰、傅
    湟仁、「國宏」隨即出現，分持槍狀物之物品、足供兇器使
    用之斧頭等工具（均未扣案），喝令鐘永託、黃鐘賢交出財
    物，並作勢傷人，至使鐘永託、黃鐘賢不能抗拒，鐘永託交
    付內有現金新臺幣（下同）60萬元、面額20萬元之支票、鑰
    匙等物品之皮包1個，黃鐘賢亦交付內有現金1萬元、證件等
    物品之手提包1個。
  (二)傅世濰、李冠緯、李佳靜、傅湟仁共同意圖為自己不法所有
    ，基於強盜之犯意聯絡，於 97年6月30日，由傅世濰觀看報
    紙分類廣告，撥打電話予從事放款業務之人謝慧芬，以要刷
    卡換現金為由，邀約見面，李佳靜則駕車搭載傅世濰、李冠
    緯、傅湟仁前往臺北縣板橋市○○路○段265巷130弄32號4樓
    約定之見面地點，迨謝慧芬委託之王開扈（原名王信霖）抵
    達上址，撥打傅世濰所留電話，向接聽電話之李佳靜表示已
    到該址樓下，因有腿疾，不便上樓後，傅世濰、李冠緯、傅
    湟仁隨即自不詳地點出現，分持槍狀物之物品、足供兇器使
    用之斧頭等工具（均未扣案），喝令王開扈交出財物，至使
    王開扈不能抗拒，強行取走內有現金 1千元、提款卡等物品
    之皮包1個。
  (三)嗣因傅世濰、李佳靜使用之行動電話因故為權責單位實施通
    訊監察，檢警藉由比對監聽譯文及鐘永託、黃鐘賢、謝慧芬
    、王開扈之指證，查悉上情。
二、案經臺北縣政府警察局樹林分局報告臺灣板橋地方法院檢察
    署檢察官偵查起訴。
    理  由
壹、證據能力部分：
    本判決引用之證據，除後述各被告於偵查時之供詞外，或為
    被告、被害人於原審法院審理時所為供述及證詞，或為被告
    於原審法院審理時陳稱不爭執證據能力的證據。被告李冠緯
    雖爭執 97年9月24日接受檢察官偵訊時，因警詢時受到刑求
    ，仍有精神上之壓力，被告李佳靜亦陳稱其於檢察官偵訊時
    ，因毒癮提藥、退藥關係，有精神耗弱之情形，進而主張其
    等於偵訊時所言不得作為證據，然對照被告李冠緯於檢察官
    偵訊時，已將警詢時之自白，大幅推翻，且為刑求抗辯云云
    （見偵查卷第142頁、第143頁），顯難認其於檢察官偵訊時
    之說詞（即因警詢時受到刑求，仍有精神上之壓力），非出
    於任意性，而被告李佳靜接受檢察官偵訊之時間為97年12月
    24日，依卷附前案紀錄表所載（見原審卷(四)第 188頁），其
    係於97年11月21日入監，距離作證時已相隔逾 1個月，且所
    言內容清晰明確，不記得之處則稱已忘記（見偵查卷第 203
    頁、第 204頁），難認有所稱意識不清之情形，渠等於檢察
    官偵訊時所為不利於己之供述，自有證據能力。又被告傅世
    濰、李佳靜、李冠緯在偵查中所為陳述，就共犯而言，不失
    為被告以外之人審判外陳述，渠等於檢察官偵訊時，除曾具
    結外，被告傅世濰、李冠緯並均強調警詢時遭受刑求所作筆
    錄不實云云，依斯時之外在環境，所為供述自是出於自由意
    願，無顯有不可信之情況，兼衡渠等於本案審判中，以證人
    之身分具結後，踐行交互詰問程序而為供述，已經充分、實
    質保障各被告之反對詰問權，其等先前之審判外陳述，當賦
    予證據能力（最高法院99年度臺上字第7288號判決參照）。
    另被告傅湟仁雖因死亡，不及於原審法院及本院審理時作證
    ，但其於偵查中向檢察官所為之陳述，經過具結，且同樣翻
    異前詞，陳稱受到刑求，其檢察官偵訊時所言，自是出於己
    意，無顯有不可信之情況，依刑事訴訟法第159條之1第 2項
    之規定，亦得為證據。至各被告爭執傅世濰、李冠緯、傅湟
    仁於警詢時之自白受不當取供，無證據能力云云，因依前揭
    各項證據，本案犯罪事實已臻明確，故本院並未以之作為不
    利於各被告之證據，尚無贅予論述此部分供述證據之證據能
    力的必要，併予指明。
貳、實體部分：
一、訊據被告傅世濰、李冠緯、李佳靜均矢口否認涉有上開強盜
    犯行，被告傅世濰辯稱：其於97年 5月19日，僅有到案發地
    點附近去買毒品，是傅湟仁欠鐘永託錢，與「國宏」去找鐘
    永託處理債務，97年 6月30日，其有幫友人「瘋狗」打電話
    予謝慧芬，要刷卡換現金，但「瘋狗」跟王開扈見面的時候
    ，其並不在場；被告李佳靜辯稱：97年5月19日及97年6月30
    日，其都有吃戒毒藥，精神恍惚，不記得發生了什麼事；被
    告李冠緯辯稱：97年 6月30日，僅是陪傅世濰、傅湟仁及李
    佳靜到案發地點去找「瘋狗」，之後其就離開了，不知道後
    來發生什麼事云云。經查：
  (一)如事實欄所載之 97年5月19日強盜犯行，業經證人即被害人
    鐘永託於原審法院審理時證述：其為廣告業者，97年 5月19
    日上午，接到以門號0000000000行動電話撥打之電話，表示
    要談廣告生意，並約在臺北縣樹林市○○街54號 4樓洽談，
    乃找友人黃鐘賢同往，其等上樓後，有 3個人穿雨衣、戴安
    全帽跟著上來，分持槍枝、斧頭作勢傷人，其中一人就是傅
    世濰，傅世濰當時以臺語說「錢拿來、皮包拿來」，其很害
    怕，不敢抗拒，只好將內有現金60萬元、面額20萬支票及一
    些瑣碎的東西，如車子鑰匙等之皮包交出，黃鐘賢亦被搶走
    1 萬元現金，其在警局指認時，是先看照片再看人，照片有
    很多張，一開始警方是鎖定別人，其說不是，後來僅指認出
    傅世濰、傅湟仁等語（見原審卷(三)第52頁至第58頁）甚詳，
    與證人即另名被害人黃鐘賢於原審法院審理時所證：其於97
    年 5月19日陪鐘永託去樹林談生意，鐘永託跟對方約在舊公
    寓的四樓還是五樓見面，按電鈴沒有人回應，後來就有包括
    傅世濰、傅湟仁在內之 3個人，穿著雨衣、載安全帽跑上來
    ，1人拿斧頭，作勢要砍，1人拿槍，有拉槍機，因為害怕，
    只好交付內有現金 1萬元及證件之手拿包，至警局指認時，
    警方是先讓其看很多照片，認出照片之後，再讓其指認本人
    ，其指認的人有傅世濰、傅湟仁等語（見原審卷(三)第 111頁
    至第 114頁），互核相符，並有卷附案發地點附近之監視錄
    影器拍攝畫面翻拍照片可資佐證（見原審卷(二)第 140頁至第
    146頁）。雖2名證人就何人持槍、何人持斧頭，及何人身著
    何種顏色雨衣等情節，表示無法清楚記憶，鐘永託就李冠緯
    究竟有無在場，亦有混淆之虞，但因其等作證時，距離案發
    時間已久，且遭強盜之事事發突然，部分細節無法回想起來
    ，難認有違情理，尚不影響其等證言之憑信性。對照被告傅
    世濰於原審法院審理時，以證人身分證稱：其與李佳靜、傅
    湟仁及「國宏」均有前往案發地點附近，但未至案發地點，
    僅傅湟仁因欠鐘永託錢，與「國宏」去找鐘永託等語（見原
    審卷(三)第125頁反面、第127頁反面）；被告李佳靜於檢察官
    偵訊時證稱：「97年 5月19日那一次，我有載傅世濰去樹林
    市○○街附近，我知道他有約人出來，不過不清楚他是要幹
    什麼，我載他到那邊後，他告訴我先開到附近等他，…他事
    後才告訴我是去搶劫他人財物…」等語（見偵查卷第 203頁
    、第 204頁）；被告傅湟仁於偵訊時所稱：「我有欠鐘永託
    及黃鐘賢所屬之地下錢莊錢，當天我就與該二人約在該址還
    30萬元，…李佳靜就開車載我與傅世濰、『國宏』去該址還
    錢，…其他人會到場只是想到場助勢，避免鐘永託二人會打
    我…」等語（見偵查卷第138頁、第139頁），各被告所言，
    固有推諉自身責任或迴護他人之意，惟渠等顯然確有至現場
    ，足佐證人鐘永託、黃鐘賢對被告傅世濰、傅湟仁之指證無
    誤，且 2名證人所稱另位參與強盜之男子，即為「國宏」。
    又被告李佳靜既開車搭載被告傅世濰、傅湟仁、「國宏」前
    往強盜地點，所為行為與其參與 97年6月30日強盜犯行（詳
    如後述）擔任之分工內容相同，兼衡其與被告傅世濰為夫妻
    ，關係密切，自當知悉開車搭載被告傅世濰、傅湟仁、「國
    宏」至案發地點之用意，其與被告傅世濰等人就此強盜犯行
    ，顯有犯意聯絡。被告傅世濰、李佳靜、傅湟仁、「國宏」
    於 97年5月19日共犯強盜犯行，事證明確。至被告傅世濰請
    求傳喚鐘永託遭強盜之支票提示人梁德欽到庭作證，依其所
    言：該票為自稱「徐斌豐」之人所交付，來源不清楚等語（
    見原審卷(四)第95頁至第97頁），無從查知鐘永託之支票遭強
    盜後確切流向；同案被告傅湟仁請求傳喚友人周明德到庭證
    述其有欠錢，但周明德所為證言，僅得證明周明德為傅湟仁
    之債權人（見原審卷(三)第41頁、第42頁），不足推知傅湟仁
    係因積欠鐘永託錢而向周明德借款，渠等之證言，俱不足據
    為有利或不利各被告之認定，附此敘明。
  (二)如事實欄所載之 97年6月30日強盜犯行，則經證人即被害人
    王開扈於原審法院審理時證稱：其原係從事刷卡換現金的工
    作，97年 6月30日，親戚謝慧芬接到電話，對方表示要借12
    萬元，謝慧芬乃請其前往，其打電話予對方，是一個女子接
    的，聲音很像李佳靜，並報了臺北縣板橋市○○路○段265巷
    130弄32號4樓之地址，其帶提款卡到達該址 1樓後，打電話
    給對方，對方說她要帶小孩，請其上樓，但其因腳不方便，
    表示在一樓等就好，經過不到 2分鐘，有3個人過來，2人拿
    西瓜刀，其中1人把刀架在其肩膀上，另1人拿槍指著其胸部
    ，以臺語說「拿出來，不然要開下去」，其因擔心生命安全
    ，不敢反抗，內有現金 1千元及提款卡等物品之皮包，因而
    被搶走，之後警方叫其去做筆錄，比較有印象的是傅世濰，
    眼神、身材都很像，其於警詢時指認傅世濰、傅湟仁都是有
    經過思考，不會亂指認等語明確（見原審卷(三)第42頁至第52
    頁），核與證人即被害人謝慧芬於原審法院審理時所證：其
    接到某名男子電話，表示要借款12萬元，之後轉請王開扈前
    往接洽之證詞（見原審卷(三)第118頁、第119頁），悉相吻合
    ，並有傅世濰使用之門號0000000000號行動電話及謝慧芬使
    用之門號0000000000號行動電話於97年6月30日15時2分、16
    時 5分之監聽譯文、王開扈表示係其刊登之廣告附卷可佐（
    見偵查卷第 78頁、第104頁）。雖王開扈就何人持槍、何人
    持刀，強盜之人的穿著等細節，亦無法清晰記憶，惟其同樣
    有遭強盜時心情緊張，作證距離案發時間久遠之情況，自不
    影響其證言之可信性。比對傅世濰於偵查時，表示忘記有無
    犯此案（見偵查卷第 133頁），於原審法院審理時，又證稱
    ：其與傅湟仁、李冠緯有前往案發地點附近等語（見原審卷
    (三)第 127頁）；同案被告傅湟仁於偵查時，在已否認大部分
    犯行，且強調警詢時遭刑求，神智不清，才會承認全部犯行
    之情況下，猶自白此案是由其與被告傅世濰所犯下，且具結
    證稱：「…傅世濰打電話給被害人約被害人出來，打電話時
    李冠緯與李佳靜在車上，我們至約定地點後，見到被害人，
    就由我與傅世濰持道具槍下車強盜被害人的皮包，強盜得逞
    後，我們隨即上車逃逸，當天是李佳靜開的車，李冠緯則是
    坐在右前座」等語（見偵查卷第 139頁）；被告李冠緯於檢
    察官偵訊時亦證稱：「我記得當天李佳靜有開車載我們至該
    處，之後就由傅湟仁及傅世濰下車，下車沒多久，他們就拿
    了一個皮包上車…」等語（見偵查卷第 143頁）；被告李佳
    靜於檢察官偵訊時則陳稱：「97年 6月30日那次我記得好像
    有搶成，該次不是我約的被害人，該次我只負責開車，不過
    我已忘記作案的細節」等語（見偵查卷第 204頁），雖然同
    樣可見所言內容夾雜推諉卸責或迴護他人之說法，惟對王開
    扈下手強盜之人，當可確定即為傅世濰、李冠緯、傅湟仁，
    李佳靜則是與王開扈對話之人。李佳靜既開車搭載傅世濰、
    李冠緯、傅湟仁到場，又以電話要求王開扈上樓，以利其他
    被告強盜，就此強盜犯行，自與傅世濰、李冠緯、傅湟仁有
    犯意聯絡無訛。
二、就被告等上訴意旨論述如下：(一)被告傅世濰上訴意旨略以：
    1.犯罪事實欄一(一)部分：距案發時間久遠，記憶應已模糊，
    無法分辨匪徒特徵，證人鐘永託、黃鐘賢所指認之人是否正
    確，已屬可疑。且被告傅湟仁於原審法院審理時已供稱伊未
    至案發地點，且監視器影像中亦無伊，足證伊確未至案發地
    點為強盜之犯行。而證人梁德欽之證述，支票提示人亦非伊
    ，原判決認定顯然有誤；2.犯罪事實欄一(二)部分：證人王開
    扈指認伊之證詞反覆，且監聽譯文只有伊打2 通電話給被害
    人，並無被害人所稱在案發現場打2 通電話給被告李佳靜，
    證人所述不實，可信度低，且伊前曾使用偽卡向被害人刷卡
    ，致其無法向銀行請款，可能因此挾怨報復於警局謊報搶案
    。伊只幫瘋狗打電話聯絡被害人，之後的事完全不知情。伊
    於原審聲請傳喚證人洪金正，案發當日，伊確實和證人在一
    起，此為不在場證據，原審法院未予調查等語，惟查：1.原
    判決業已就證人鐘永託、黃鐘賢之指認，說明其採信之理由
    ，謂：「二名證人就何人持槍、何人持斧頭，及何人身著何
    種顏色雨衣等情節，雖表示無法清楚記憶，但因其等作證時
    ，距離案發時間已久，且遭強盜之事事發突然，部分細節無
    法回想起來，難認有違情理，尚不影響其等證言之憑信力」
    等語 (見原判決第5頁)，是被告上訴意旨再以證人鐘永託、
    黃鐘賢就犯罪細節應無法清晰記憶等語置辯，係重提原判決
    已審酌之事項，而就同一事實再為爭執，並對原審法院認定
    事實，取捨證據之適法職權行使加以指摘，委無可採。再者
    ，據證人鐘永託、黃鐘賢於原審法院審理時證稱：「我跟友
    人黃鐘賢同往，上樓後，有3 個人穿雨衣、戴安全帽跟著上
    來，分持槍枝、斧頭作勢傷人，其中1 人就是傅世濰，傅世
    濰當時以臺語說錢拿來、皮包拿來，我很害怕，不敢抗拒，
    只好將內有現金60萬元、面額20萬支票、車子鑰匙及皮包交
    出，黃鐘賢亦被搶走1 萬元現金，我在警局指認時，是先看
    照片再看人，照片有很多張，一開始警方是鎖定別人，我說
    不是，後來僅指認出傅世濰、傅湟仁」、「我陪鐘永託去樹
    林談生意，鐘永託跟對方約在舊公寓的4樓還是5樓見面，按
    電鈴沒有人回應，後來就有包括傅世濰、傅湟仁在內之3 個
    人，穿著雨衣、載安全帽跑上來，1 人拿斧頭，作勢要砍，
    1人拿槍，有拉槍機，因為害怕，只好交付內有現金1萬元及
    證件之手拿包，至警局指認時，警方是先讓我看很多照片，
    認出照片之後，再讓我指認本人，我指認的人有傅世濰、傅
    湟仁」等語（見原審卷(三)第52頁至58頁、第111頁至第114頁
    ），復據同案被告傅湟仁於檢察官偵訊時供稱：「當天我與
    鐘永託、黃鐘賢2 人約在該址還30萬元，李佳靜就開車載我
    與傅世濰、『國宏』去該址」等語（見偵查卷第138 頁），
    另據被告李佳靜於檢察官偵訊時供稱：「97年5月19 日那一
    次，我有載傅世濰去樹林市○○街附近，…他事後才告訴我
    是去搶劫他人財物…」等語（見偵查卷第203頁、第204頁）
    ，足見被告傅世濰確有至現場強盜，其上訴意旨指稱伊未至
    案發地點為強盜之犯行云云，殊無可採。至於證人梁德欽於
    原審法院審理時之證述，僅能證明該支票提示人為自稱「徐
    斌豐」之人所交付，該支票遭強盜後之確切流向無從查知，
    是證人梁德欽之證述尚不足以為被告有利或不利之認定，被
    告上訴意旨執此指摘原判決，亦非可採。2.原判決業已就證
    人王開扈之證述，說明其採信之理由，謂：「雖王開扈就何
    人持槍、何人持刀，強盜之人的穿著等細節，亦無法清晰記
    憶，惟其同樣有遭強盜時心情緊張，作證距離案發時間久遠
    之情況，自不影響其證言之可信性。」 (見原判決第7頁)，
    且據證人王開扈於警詢及原審法院審理時證稱：「（為何能
    確定指認傅世濰、傅湟仁就是強盜你財物之人？）因為我們
    當初是直接照面印象特別深刻，所以才會特別記得」、「這
    不能胡亂栽贓的，我指認被告是有經過思考後才說的」、「
    警察叫我想詳細一點，然後我才簽名的，我是有經過思考之
    後才簽名」等語（見偵查卷第36頁、第37頁，原審卷(三)第45
    頁、第49頁反面）明確，是證人王開扈之證述，應堪採信。
    再者，據證人王開扈於原審法院審理時證稱：「我到達現場
    後，打電話給對方，對方說她要帶小孩，叫我上去，我說我
    腳不方便，在1樓等她就好，經過不到2分鐘，就有3 個人過
    來，1人拿槍，另外2人拿西瓜刀，其中1 人把刀架在我肩膀
    上，另1 人拿槍指著我的胸部，他們搶走我的皮包，裡面有
    現金1 千元及提款卡等物品，之後警方叫我去做筆錄，當時
    比較有印象的是戴眼鏡的這位（證人手比傅世濰）」等語（
    見原審卷(三)第43頁反面、第44頁至第47頁），況被告傅世濰
    亦於原審供承確與李冠緯有到板橋大觀路云云，足證被告傅
    世濰確有至現場為強盜之犯行甚明，實無再傳喚證人洪金正
    以證明案發當日被告有無在現場乙事之必要。至於被告上訴
    意旨另以伊前曾使用偽卡向被害人刷卡，致其無法向銀行請
    款，可能因此挾怨報復於警局謊報搶案等語置辯，係屬其個
    人臆測之詞，要難遽採。(二)被告李冠緯上訴意旨略以：1.證
    人王開扈於警詢及法院審理時均清楚指出被告傅世濰、傅湟
    仁係強盜之人，而未指出伊，足證伊確非強盜之人，原審法
    院就此漏未斟酌，顯有違誤。2.被告傅世濰先於偵查中謂忘
    記有犯此案，後於原審證稱與傅湟仁、李冠緯前往案發地點
    ，證詞前後矛盾，且其曾犯類似案件，長期吸毒記憶力受損
    ，有可能混淆事實，難以採信。3.被告傅湟仁於檢察官偵訊
    時供稱該件強盜王開扈財物之案件是其與傅世濰所犯下，李
    冠緯雖有到場，但在車上不清楚發生何事。原審法院不採其
    供述，顯屬速斷。4.原審法院以伊於檢察官偵訊時證稱：當
    天李佳靜開車載我們至該處，之後傅世濰、傅湟仁下車，下
    車沒多久，他們就拿一個皮包上車等語，及被告李佳靜供稱
    ：那次好像有搶成，該次不是我約被害人，我只負責開車等
    語，作為認定伊有罪之基礎，然伊證述部分僅可推論伊當時
    在車上，無法推論伊為知情，更遑論認定伊係向王開扈強盜
    之人。而被告李佳靜供述內容，亦無法資為認定伊有罪。原
    審法院逕行臆測而認定伊有罪，及與其他被告有犯意之聯絡
    ，洵屬速斷等語。惟查：1.據證人王開扈於警詢及原審法院
    審理時證稱：伊係以警方所提供之嫌犯照片及本人，指認被
    告傅世濰、傅湟仁係當日強盜財物之人等語（見偵查卷第34
    頁、第36頁、第37頁，原審卷第47頁、第49反面、第50頁）
    ，則警方既未提供被告李冠緯之照片以供指認，則證人王開
    扈本即無從指認，尚難以此遽認被告李冠緯即非結夥強盜之
    人，被告上訴意旨所指，自無可採。2.又被告上訴意旨指稱
    被告傅世濰證詞前後矛盾，且其曾犯類似案件，長期吸毒記
    憶力受損，有可能混淆事實，難以採信云云，惟上開所指，
    純屬被告主觀臆測之詞，尚難遽採。3.據證人王開扈於原審
    法院審理時證稱：「有1人拿槍，另外2 人拿西瓜刀，其中1
    人把刀架在我肩膀上，另1 人拿槍指著我的胸部」、「我可
    以確定一定是3個人，在我前面1個，在我右手邊1 個，在我
    左手邊1個」等語（見原審卷(三)第43頁反面、第44 頁至第47
    頁、第50頁），可知現場下手實施強盜之人確有3 人。被告
    傅湟仁於檢察官偵訊時雖供稱該件強盜被害人王開扈財物之
    案件係其與傅世濰所犯下，被告李冠緯有到場，但在車上不
    清楚發生何事，當天只有帶道具槍去並未帶刀云云，惟其所
    述就攜帶何物強盜、下手強盜之人數，與前開證人王開扈所
    述顯然有別，自係隱瞞或迴護他人之說法，尚難據為被告李
    冠緯有利之認定。4.據同案被告傅湟仁於原審法院審理時供
    稱：「97年6 月30日當天有我、李冠緯，傅世濰也有去，我
    們一起去大觀路附近」等語（見原審卷(一)第162 頁反面、第
    163 頁），且據證人傅世濰於原審法院審理時證稱：「我和
    李冠緯、傅湟仁有到板橋大觀路」等語（見原審卷(三)第 127
    頁），另據被告李冠緯於原審法院審理時供稱：「96年6 月
    30日當天我有去板橋市○○路，我有跟傅世濰去，傅湟仁有
    去，李佳靜也有去」等語（見原審卷(一)第162頁反面、第163
    頁），可知被告李冠緯確有至案發地點，復觀證人王開扈所
    述，下手實施強盜之人確有3 人，自可認定下手實施強盜之
    人即係被告傅世濰、傅湟仁及李冠緯甚明，原審法院認定被
    告李冠緯係向王開扈強盜之人並無違誤，被告上訴意旨猶執
    此指摘原判決，亦無可採。(三)被告李佳靜上訴意旨略以：1.
    證人鍾永託、黃鐘賢均未見伊出現在現場，且被告傅世濰、
    傅湟仁亦均未供稱伊有參與犯行。伊固開車搭載傅世濰、傅
    湟仁、「國宏」前往該地，然不足證明伊確有參與強盜之犯
    意聯絡；2.證人王開扈就何人持槍、持刀，強盜之人之穿著
    等細節均無法清晰記憶，亦無法確定打電話之人即為伊，其
    證述之證明力，即非無疑。以被告傅湟仁、李冠緯之自白作
    為認定伊有罪之證據，有違刑事訴訟法第156條第2項之意旨
    ，且伊於檢察官偵訊時之自白係處於吸毒精神狀況不佳所為
    ，應無證據能力等語，惟查：1.被告李佳靜與傅世濰為夫妻
    ，關係密切，且其既係擔任駕駛之分工內容，當知悉開車搭
    載其他被告前往案發地點之用意，則其與傅世濰等人就此強
    盜犯行，應有犯意之聯絡，被告上訴意旨以其無參與強盜之
    犯意聯絡云云置辯，委非可採。2.原審法院係以證人王開扈
    、謝慧芬之證述為主要依據，並參酌被告傅世濰、傅湟仁、
    李冠緯之供述，認定被告李佳靜前揭之犯行，並非僅以被告
    傅湟仁、李冠緯之自白作為補強證據，自無違刑事訴訟法第
    156條第2項之意旨。再者，原判決已就被告李佳靜於檢察官
    偵訊時之自白係處於吸毒精神狀況不佳之辯詞說明不採之理
    由，並就證人王開扈之證述說明採信之理由，略謂：「被告
    李佳靜接受偵訊之時間為97年12月24日，依卷附前案紀錄表
    所載，其係於97年11月21日入監，距離作證時已相隔逾1 個
    月，且所言內容清晰明確，不記得之處則稱已忘記，難認有
    所稱意識不清之情形，其於偵訊時所為不利於己之供述，自
    有證據能力」、「雖王開扈就何人持槍、何人持刀，強盜之
    人的穿著等細節，亦無法清晰記憶，惟其同樣有遭強盜時心
    情緊張，作證距離案發時間久遠之情況，自不影響其證言之
    可信性」等語 (見原判決第3頁、第7 頁)，被告上訴意旨再
    以證人王開扈就犯罪細節無法清晰記憶，且伊於檢察官偵訊
    時之自白係處於吸毒精神狀況不佳所為，應無證據能力等語
    置辯，僅係重提原判決已審酌之事項，而就同一事實再為爭
    執，且對原審法院認定事實，取捨證據之適法職權行使加以
    指摘，洵非可採。
三、綜上所述，被告傅世濰、李佳靜、李冠緯之強盜犯行，事證
    明確，應依法論科。
四、被告傅世濰、李佳靜、李冠緯所為強盜犯行，係結夥三人以
    上，持客觀上足對人之生命、身體、安全構成威脅而具有危
    險性之兇器斧頭、西瓜刀為之，有刑法第321條第1項第 4款
    結夥三人以上、第 3款攜帶兇器的情形，核渠等所為如事實
    欄一(一)、(二)所示之犯行，均係犯刑法第330條第1項之結夥攜
    帶兇器強盜罪。被告傅世濰、李佳靜、傅湟仁、「國宏」就
    事實欄一(一)之犯行；被告傅世濰、李冠緯、李佳靜、傅湟仁
    就事實欄一(二)之犯行，有犯意聯絡及行為分擔，應論以共同
    正犯。被告傅世濰、李佳靜所為如事實欄一(一)所示之犯行，
    係以一行為同時強盜鐘永託、黃鐘賢二人之財物，為想像競
    合犯，應從一罪處斷。被告傅世濰、李佳靜所犯上開二罪間
    ，犯意各別、行為互殊，應予分論併罰。另被告傅世濰、李
    冠緯各有如犯罪事實欄所載之前案紀錄，分別於 93年8月18
    日、93年6月9日執行執行完畢乙節，有本院被告前案紀錄表
    存卷可參（見原審卷(四)第116頁、第117頁、第 154頁），其
    等於有期徒刑執行完畢 5年內，故意再犯有期徒刑以上之罪
    ，皆為累犯，所犯之罪應依刑法第47條第 1項之規定加重其
    刑。
五、原判決就被告傅世濰、李冠緯、李佳靜所犯事實欄一(二)部分
    犯行，認罪證明確，因而分別適用刑法28條、第330條第1項
    、第47條第1 項等規定，並審酌被告傅世濰、李冠緯、李佳
    靜不思以正當方法賺取金錢，夥眾持斧頭、西瓜刀等兇器強
    盜他人財物，對於人身安全、社會治安所生危害非輕，暨渠
    等犯罪之動機、目的、手段、素行非佳、分工情形、犯後態
    度等一切情狀，分別量處傅世濰有期徒刑捌年；李冠緯有期
    徒刑柒年拾月；李佳靜有期徒刑柒年貳月。其認事用法，核
    無不合，量刑亦屬允當。此部分被告等不服原判決，提起上
    訴，為無理由，應予駁回。
六、原審法院事實欄一(一)部分論罪科刑之判決，固非無見。惟被
    告傅世濰、李佳靜以一行為同時強盜鐘永託、黃鐘賢二人之
    財物，應論以想像競合犯，從一罪處斷，原審法院就此疏未
    論斷，自有未洽。被告傅世濰、李佳靜上訴意旨否認犯罪，
    雖無理由，惟原審法院既有上揭可議之處，即屬無可維持，
    此部分應由本院就事實欄一(一)暨定應執行刑部分撤銷改判。
    爰審酌被告傅世濰、李佳靜不思以正當方法賺取金錢，夥眾
    持斧頭、西瓜刀等兇器強盜他人財物，對於人身安全、社會
    治安所生危害非輕，暨渠等犯罪之動機、目的、手段、素行
    非佳、分工情形、犯後態度等一切情狀，分別量處如主文第
    二、三項所示之刑，並就撤銷改判部分與上訴駁回部分，合
    併定應執行刑如主文第五、六項所示。被告等人為本案犯行
    所用之斧頭、西瓜刀、槍狀物之物品，未在本案扣案，且非
    違禁物，故均不併予沒收，併予敘明。
據上論斷，應依刑事訴訟法第368條、第369條第1項前段、第364
條、第299條第1項前段，刑法第28條、第330條第1項、第47條第
1項、第51條第5款，判決如主文。
本案經檢察官黃朝貴到庭執行職務。
中    華    民    國   100    年    5     月    11    日
                  刑事第二庭審判長法  官  洪光燦
                                  法  官  林恆吉
                                  法  官  宋明蒼
以上正本證明與原本無異。
如不服本判決，應於收受送達後十日內向本院提出上訴書狀，其
未敘述上訴之理由者並得於提起上訴後十日內向本院補提理由書
（均須按他造當事人之人數附繕本）。「切勿逕送上級法院」。
                                  書記官  陳紀語
中    華    民    國   100    年    5     月    11    日
附錄：本案論罪科刑法條全文
中華民國刑法第330條（加重強盜罪）
犯強盜罪而有第321條第1項各款情形之一者，處7 年以上有期徒
刑。
前項之未遂犯罰之。
中華民國刑法第328條（普通強盜罪）
意圖為自己或第三人不法之所有，以強暴、脅迫、藥劑、催眠術
或他法，至使不能抗拒，而取他人之物或使其交付者，為強盜罪
，處5年以上有期徒刑。
以前項方法得財產上不法之利益或使第三人得之者，亦同。
犯強盜罪因而致人於死者，處死刑、無期徒刑或10年以上有期徒
刑；致重傷者，處無期徒刑或7年以上有期徒刑。
第1項及第2項之未遂犯罰之。
預備犯強盜罪者，處1年以下有期徒刑、拘役或3千元以下罰金。
中華民國刑法第321條（加重竊盜罪）
犯竊盜罪而有左列情形之一者，處6 月以上5 年以下有期徒刑：
一、於夜間侵入住宅或有人居住之建築物、船艦或隱匿其內而犯
    之者。
二、毀越門扇、牆垣或其他安全設備而犯之者。
三、攜帶兇器而犯之者。
四、結夥三人以上而犯之者。
五、乘火災、水災或其他災害之際而犯之者。
六、在車站或埠頭而犯之者。
前項之未遂犯罰之。